臺灣臺北地方法院民事判決
106年度金字第70號
原      告  王俊弘  

被      告  王安石



上列當事人間請求侵權行為損害賠償事件，原告就本院94年度重
訴字第81號提起刑事附帶民事訴訟（96年度附民字第260號），
經本院刑事庭裁定移送前來，本院於民國109年5月20日言詞辯論
終結，判決如下：
    主     文
被告應給付原告新臺幣伍拾柒萬元，及自民國一百年十月三日起
至清償日止，按週年利率百分之五計算之利息。
訴訟費用由被告負擔。
    事實及理由
壹、程序方面
一、原告起訴時聲明：「被告應給付原告新臺幣(下同)57萬元，
    及自民國88年6月28日起至清償日止，按週年利率5%計算之
    利息。」（見本院96年度附民字第260號卷，下稱附民卷，
    第2頁），嗣變更聲明之利息起算日為自起訴狀繕本送達翌
    日起算（見本院卷二第91頁），核屬減縮應受判決事項之聲
    明，依民事訴訟法第255條第1項第3款規定，應予准許。
二、被告經合法送達，未於言詞辯論期日到場，核無民事訴訟法
    第386條各款所列情形，爰依原告聲請，由其一造辯論而為
    判決（見本院卷二第137頁）。
貳、實體部分：
一、原告主張：被告為訴外人王宗立之弟，於82年10月28日至88
    年5月10日為訴外人巨宗國際股份有限公司（下稱巨宗公司
    ）之監察人、86年7月24日至88年9月13日為巨貞國際股份有
    限公司（下稱巨貞公司）董事長，其明知巨宗公司向慈雲寶
    塔股份有限公司(下稱慈雲公司)購買坐落嘉義縣水上鄉之納
    骨塔位單價僅為數千至2萬元不等，竟意圖為自己或巨宗公
    司不法之所有，於88年間對原告謊稱：因南二高工程將使靈
    骨塔塔位供不應求，一塔位價格可飆漲至28萬元，現有推銷
    富貴專案每塔位9萬8,000元，且購買者可隨時將已購買之塔
    位轉售巨宗公司，或委託巨宗公司轉售牟利云云，使原告陷
    於錯誤，以每一塔位9萬5,000元之價格購買慈雲公司6個塔
    位（下合稱系爭塔位），並交付被告共計57萬元，致原告受
    有57萬元之財產損害，爰依侵權行為之法律關係提起本件訴
    訟等語，並聲明：如主文第1項所示。
二、被告未於言詞辯論期日到場，亦未提出書狀作何答辯或陳述
    。　　
三、本院之判斷：
㈠、按因故意或過失，不法侵害他人之權利者，負損害賠償責任
    。違反保護他人之法律，致生損害於他人者，負賠償責任，
    民法第184條第1項前段、第2項前段定有明文。本件原告主
    張透過被告向巨宗公司購買系爭塔位，並支出57萬元等事實
    ，業據其提出與其所述相符之慈雲寶塔塔位永久使用權契約
    書及收據為證（見本院卷二第101-125頁），堪信原告此部
    分主張為可採。
㈡、又被告以不當之高價推銷慈雲公司塔位，偽造「市長張文英
    」之印文於內容為「查南二高工程於本年度正式徵地補償。
    路經牛稠埔公墓數量共計壹拾萬柒仟位，社會局墓園課登記
    姓名達捌萬參仟位，無主孤墳貳萬肆仟位，初步補償每坪貳
    萬元整，敬請各位同仁查知敬告客戶」等語之不實文件上，
    透過業務員對消費者持以行使，作為慈雲公司塔位日後將供
    不應求、價格將日漸攀升、具有投資價值之不實依據等節，
    有本院94年度重訴字第81號刑事案件卷宗內所附偽造之臺灣
    省嘉義市政府84年1月13日之公告、組訓部及偽造之嘉義市
    市長張文英公告、慈雲寶塔塔位永久使用權契約書與永久使
    用權狀、慈雲寶塔健鈺國殿塔位永久使用權契約書及款項收
    據、嘉義市政府93年12月1日府民治字第0930118634號暨第
    二高速公路嘉義路段嘉義市（牛稠埔）工程用地內地上墳墓
    遷葬補償費清冊及代遷墳墓清冊影本、嘉雲開發股份有限公
    司函覆公墓查詢、嘉義縣葬儀商業同業公會函覆公墓查詢、
    嘉義縣水上鄉公所函覆公墓查詢、嘉義縣政府函覆殯葬設施
    、慈雲公司函覆靈骨塔銷售相關事宜、嘉義市政府函覆遷葬
    事宜、嘉義市火葬場函覆公墓管理事宜、慈雲寶塔納骨塔資
    訊網頁影本、慈雲寶塔企業全國組織圖及川府公司基本資料
    影本、巨宗公司向慈雲公司進貨成本財務報表影本、慈雲公
    司授權巨宗公司之授權書影本、慈雲寶塔契約書、繳費收據
    、慈雲寶塔相關照片、嘉義縣政府建設局81嘉建局管執字第
    159號建造執照影本、嘉義縣政府建設局81嘉建局管使字第1
    59號使用執照影本、嘉義市政府公告影本、嘉義縣政府建設
    局使用執照影本、巨宗公司轉帳傳票影本、稽核輔導作業辦
    法影本、委託書影本、慈雲寶塔目錄正本、中國晨報影本、
    慈雲寶塔公司授權巨宗公司為經銷商之授權書狀影本、「遺
    失慈雲寶塔權狀申請作廢」之文件影本、巨宗公司登記資料
    、慈雲公司函文、慈雲寶塔之81年度取得土地所有權狀與雜
    項使用執照影本、慈雲寶塔之81年度建造執照與使用執照影
    本、慈雲寶塔現今仍在使用廣告刊物影本各1份在卷可參（
    見臺灣臺北地方檢察署90年度偵字第21111號偵查卷卷三第3
    9頁至第78頁、卷十三第28頁、第31頁、91年度他字第7558
    號偵查卷第48頁至第53頁、第71頁至第91頁、第101頁、91
    年度偵字第10256號偵查卷卷一第18頁至第36頁、第161頁至
    第169頁、卷二第33頁至第36頁、第96頁至第98頁、91年度
    偵字第25181號偵查卷卷三第36頁至第41頁、第166頁、卷四
    第18頁至第48頁、卷八第54頁至第104頁、92年度偵字第150
    1號偵查卷卷一第24頁至第25頁、第44頁至第61頁、第71頁
    、95年度偵字第1251號偵查卷第6頁至第15頁、95年度偵字
    第1252號偵查卷第30頁至第31頁，臺灣臺中地方檢察署96年
    度他字第673號偵查卷第7頁至第15頁，本院94年度重訴字第
    81號卷二第49頁、第50頁、第60頁、第64頁至第80頁、第82
    頁、第84頁、卷五第49頁至第58頁、第145頁至第166頁、第
    262頁至第283頁、卷七第28頁至第48頁、第164頁至第168頁
    、卷八第9頁至第25頁、第88頁至第95頁、第121頁至第123
    頁、卷九第134頁、第230頁反面至第234頁、卷十第164頁至
    第223頁、卷十五第255頁、卷十六第4頁、卷二十一第43頁
    至第48頁、第52頁至第69頁、第130頁至第175頁、第182頁
    、卷二十五第105頁、卷二十六第121頁至第134頁、卷二十
    九第189頁至第200頁、卷三十一第193頁至第200頁、第215
    頁、卷三十二第66頁至第70頁、第105頁至第115頁、卷三十
    三第87頁）。
㈢、勾稽上開證據可知，被告確有以詐術及向原告行使偽造之公
    文書，致原告陷於錯誤，因而交付57萬元購買系爭塔位。從
    而，原告依侵權行為之法律關係，請求被告賠償其所受損害
    57萬元，即屬有據。至本院刑事庭固以前揭94年度重訴字第
    81號刑事判決就原告為被害人之部分不另為無罪諭知，惟細
    繹上開刑事判決，係因原告於警詢中陳述之證據能力經被告
    爭執，且原告經本院刑事庭於審理中合法傳喚，而未到庭作
    證，其證詞因而經本院刑事庭依法認定不具證據能力，不足
    作為認定被告有罪之基礎（見本院94年度重訴字第81號刑事
    判決第51頁），則上開刑事判決尚非實質審認原告之證詞不
    可採信後，形成被告無罪之心證，本院自不得以前揭刑事判
    決，遽為有利被告之判斷，附此敘明。
㈣、另按給付無確定期限者，債務人於債權人得請求給付時，經
    其催告而未為給付，自受催告時起，負遲延責任。其經債權
    人起訴而送達訴狀，或依督促程序送達支付命令，或為其他
    相類之行為者，與催告有同一之效力；遲延之債務，以支付
    金錢為標的者，債權人得請求依法定利率計算之遲延利息；
    應付利息之債務，其利率未經約定，亦無法律可據者，週年
    利率為百分之五，民法第229條第2項、第233條第1項前段、
    第203條分別定有明文。本件侵權行為損害賠償債務，其給
    付並無確定期限，依前揭規定，被告應自收受起訴狀繕本翌
    日起負遲延責任。查本件起訴狀繕本係於100年9月22日以寄
    存方式合法送達於被告，有本院送達證書1份在卷足憑（見
    附民卷第4頁），則被告應自100年10月3日起負遲延責任無
    疑。
四、綜上所述，原告依民法侵權行為之法律關係，請求被告給付
    如主文第1項所示金額，為有理由，應予准許。
五、本件事證已臻明確，原告其餘主張陳述及所提之證據，經審
    酌與本院前揭判斷無影響，毋庸一一論述，附此敘明。
六、訴訟費用負擔之依據：民事訴訟法第78條。
中　　華　　民　　國　　109 　年　　5 　　月　　27　　日
                  民事第五庭    法　官　蔡牧容
以上正本係照原本作成。
如對本判決上訴，須於判決送達後20日內向本院提出上訴狀。如
委任律師提起上訴者，應一併繳納上訴審裁判費。
中　　華　　民　　國　　109 　年　　5 　　月　　27　　日
                                書記官　周芳安